【裁判字號】    97,簡上,51
【裁判日期】    971231
【裁判案由】    損害賠償
【裁判全文】
臺灣雲林地方法院民事判決              97年度簡上字第51號
上  訴  人  丁○○
訴訟代理人  甲○○
被  上訴人  丙○○
訴訟代理人  乙○○○
上列當事人間請求拆屋還地事件，上訴人對於中華民國97年8 月
8 日本院虎尾簡易庭97年度虎簡字第46號第一審判決提起上訴，
本院於97年12月17日言詞辯論終結判決如下：
    主      文
上訴駁回。
第二審訴訟費用由上訴人負擔。
    事實及理由
一、上訴人方面：除與原判決記載相同者，茲引用之外，補稱：
    本件伊越界建築之面積極小，若要進行拆除所需費用估約新
    台幣（下同）12萬元，為不浪費社會成本，伊願以每坪8 萬
    元向被上訴人價購占用之面積。聲明：原判決廢棄；被上訴
    人在第一審簡易之訴駁回。
二、被上訴人方面：除與原判決記載相同者，茲引用之外，補稱
    ：上訴人仍主張伊有權利濫用情事云云，惟本件伊請求上訴
    人拆除部分僅為建物之雨遮及屋旁水泥結構體，並未損及上
    訴人之建物主體結構，是上訴人之主張顯無理由。聲明：駁
    回上訴。
三、得心證之理由：
  (一)按所有人對於無權占有或侵奪其所有物者，得請求返還之，
    對於妨害其所有權者，得請求除去之，民法第767 條前段及
    中段分別定有明文。又以無權占有為原因，請求返還所有物
    之訴，被告對原告就其物有所有權存在之事實無爭執，而僅
    以非無權占有為抗辯者，原告於被告無權占有之事實，無舉
    證責任。被告應就其取得占有，係有正當權源之事實證明之
    ；如不能證明，則應認原告之請求為有理由（最高法院72年
    度台上字第1552號裁判意旨參照）。
    1.本件被上訴人主張：坐落雲林縣虎尾鎮○○○段513 之10
      地號土地（下稱系爭土地）為其所有，系爭土地如原審判
      決所附鑑定圖所示C －C2－F1－E －C 所圍區域面積1.91
      平方公尺為上訴人所有房屋雨遮占用，另同上鑑定圖所示
      C1－C －C2－F1－H1－G1－C1所圍區域面積5.54平方公尺
      為上訴人所有之水泥結構物所占用等情，有被上訴人提出
      之系爭土地登記謄本附卷足憑（見本院96年度訴字第193
      號民事卷第14頁），且經原審會同兩造及內政部國土測繪
      中心到系爭土地現場履勘測量屬實，有勘驗筆錄與內政部
      國土測繪中心以97年7 月1 日測籍字第0970006603號函檢
      送之鑑定書及鑑定圖在卷可按（見原審卷第73、73之1 、
      76－79頁），並為上訴人所不爭執，是被上訴人此部分主
      張堪信屬實。
    2.上訴人於原審固辯稱：系爭土地與其所有坐落同段513 之
      3 地號土地之經界線斜斜的，為方便建屋使用，其與訴外
      人周秋木於30年前達成協議，將兩筆土地之界址取直，前
      後端離界址點3 尺之土地互為交換，此為四鄰皆知之事實
      ，但當時未就交換之土地辦理所有權移轉登記，只將土地
      依協議圍起來，被上訴人所稱無權佔用，並非事實；被上
      訴人既為周秋木之繼承人，自應承受先前交換土地之法律
      關係云云。惟為被上訴人所否認，而上訴人就其所主張有
      權占用系爭土地之事實復無法舉證以實其說，則其所為之
      上揭抗辯，自不可採。
  (二)次按行使權利，不得以損害他人為主要目的，民法第148 條
    第1 項固有明文。若當事人行使權利，雖足使他人喪失利益
    ，而茍非以損害他人為主要目的，即不在該條所定範圍之內
    （最高法院45年台上字第105 號判例可參）。經查，本件上
    訴人既未經被上訴人同意即擅自占用系爭土地中如上所述部
    分面積，自屬侵害被上訴人之系爭土地所有權，本件被上訴
    人訴請上訴人拆屋還地，並非專以損害上訴人為主要目的，
    故縱上訴人不免因被上訴人行使權利之行為而受損害，仍不
    得謂有前開條文之適用自明。次查，本件被上訴人請求上訴
    人拆除之標的僅為上訴人所有房屋旁之雨遮及屋旁之水泥結
    構物，並非請求拆除房屋之主體部分，並無損及該屋結構而
    有害安全之虞，是上訴人以此為由，抗辯被上訴人濫用權利
    ，亦非有理。
  (三)綜上所述，本件被上訴人主張系爭土地為其所有，上訴人未
    經其同意即擅在系爭土地中如原審判決附圖所示「C －C2－
    F1－E －C 」所圍區域面積1.91平方公尺及「C1－C －C2－
    F1－H1－G1－C1」所圍區域面積5.54平方公尺，分別搭建雨
    遮及水泥結構物占用，顯已侵害其對系爭土地之權利，被上
    訴人爰依民法第767 條規定，請求上訴人將上揭雨遮及水泥
    結構物除後，將該部分土地交還被上訴人，為有理由，應予
    准許。是則原審判決於法並無違誤，上訴意旨猶仍指摘原判
    決不當，求予廢棄改判，為無理由，應予駁回其上訴。
  (四)本件事證已臻明確，兩造其餘主張與舉證，經審酌核與判決
    結果不生影響，爰不逐一論述，併此敘明。
四、據上論結，本件上訴為無理由，依民事訴訟法第436 條之1
    第3 項，第449 條第1 項、第78條，判決如主文。
中    華    民    國    97    年    12    月    31    日
                  民事第一庭  審判長法  官  紀文勝
                                    法  官  黃瑞井
                                    法  官  蔣得忠
以上正本係照原本作成。
不得上訴
中    華    民    國    97    年    12    月    31    日
                                    書記官  賴成育


司法院資訊處製作；財團法人民間司法改革基金會備份。
